臺灣高雄地方法院刑事判決　　　　　　　　　　　　九十二年度易字第一六八九號
　　公　訴　人　臺灣高雄地方法院檢察署檢察官
　　被　　　告　丙○○
　　選任辯護人　黃勇雄律師
　　被　　　告　戊○○
右列被告因背信案件，經檢察官提起公訴（九十二年度偵字第三一八四號），本院判
決如左：
    主  文
丙○○為他人處理事務，意圖為自己不法之利益，而為違背其任務之行為，致生損害
於本人之財產，處有期徒刑陸月，如易科罰金，以參佰元折算壹日。
戊○○無罪。
戊○○其餘被訴部分不受理。
    事  實
一、緣丙○○與乙○○前於民國八十七年六月十三日共同簽訂協議書一份，雙方合意
    依甲方（即乙○○）百分之四十五、乙方（即丙○○）百分之五十五之投資比例
    ，共同於高雄市○○區○○街一０六巷二號地下樓之一、之二、之三、之四、之
    五、之六、之七、之八建物及其附屬游泳、休閒運動設施（以下稱系爭建物及設
    備）共同經營「大統健康俱樂部」，另以戊○○（即丙○○之妻）為契約見證人
    。該協議書第四條明定：前開設備係全部出租予大統健康俱樂部作為營業之用，
    應由丙○○依約按月提供新台幣（以下同）二十五萬元，由雙方依前開投資比例
    分配；並委由丙○○負責「大統健康俱樂部」之經營權，乙○○則負責財務管理
    事項。然丙○○竟基於意圖為自己不法之利益，違反前開契約付託之任務，於九
    十年十月間，於事前並未告知合夥人乙○○且亦未徵得其同意之情況下，擅自以
    系爭建物及設備與案外人王連聲共同於「大統健康俱樂部」之上址，另行開設「
    名門ＳＰＡ健康世界」並對外營業，致乙○○因此受有財產上之損失。嗣因乙○○前往上址查證後始知悉上情。
二、案經被害人乙○○、甲○○訴由臺灣高雄地方法院檢察署檢察官偵查起訴。
    理  由
壹、有罪部分：
  一、訊據被告丙○○固坦認其於「大統健康俱樂部」原址重新予以裝潢後，另行改
      以「名門ＳＰＡ健康世界」名義對外營業之事實，惟矢言否認有何背信犯行，
      辯稱：伊係為延續公司之經營，提供消費者新鮮感，才將營業名稱改變；兼因
      伊債信狀況不佳，原「太統企業社」亦無法再請領發票，方始借用案外人「丁○○」之名義申請「明門企業社」繼續經營；不能僅因企業對外營業名稱之變
      更，即認為有構成背信罪嫌云云。經查：
  （一）被告丙○○與乙○○約定以系爭建物及設備共同經營「大統健康俱樂部」，
        惟該「大統健康俱樂部」自九十年十一月間起，即於原址改以「名門ＳＰＡ
        健康世界」名義對外營業，並由案外人丁○○擔任名義負責人之「明門企業
        社」對外開立發票，並自九十一年四月份起，即以「明門企業社」設於第三
        信用合作社青年分社之帳戶用供「名門ＳＰＡ健康世界」資金周轉等情，業
        據被告分別於偵查中供稱「（合夥經營大統健康俱樂部時，有何合夥財產？
        ）游泳池、運動器材等設備，不動產登記在個人名下，就這樣。」暨於本院
        審理中供承「（名門健康ＳＰＡ何時開始營業？）九十年十一月。」、「（
        明門企業社在三信青年分社之存款為何均至九十一年四月份起才開始有資金
        往來？）因為當時在九十年十一月份明門企業社的執照才出來，但是這時候
        ，財務往來還是在太統企業社的聯邦銀行帳戶，之後因為有營業上的需要才
        又以明門企業社之名義在三信信用合作社開立戶頭。」等語在卷，核與告訴
        人乙○○指訴之情節相符，並有合夥協議書、不動產買賣契約書、「名門Ｓ
        ＰＡ健康世界」會員入會申請表暨切結書、統一發票及中國時報剪報各一份
        、太統企業社與明門企業社企業營利事業登記資料共二份、與系爭建物登記
        謄本八份等在卷可稽，故此部分事實洵堪認定。
  （二）依商業登記法第一條、第二條之規定，經營商業，除另有特別規定外，均應
        依商業登記法辦理登記，且所稱商業，謂以營利為目的，以獨資或合夥方式
        經營之事業。本件被告丙○○與告訴人乙○○約定共同經營事業之內容雖係
        「大統健康俱樂部」，惟為因應政府商業管理、稅捐稽徵等行政措施，遂有
        依法辦理商業登記之必要，從而渠等即於八十七年六月六日以「太統企業社
        」申請商業登記，該企業社之登記負責人雖僅列有被告丙○○一人，組織內
        容亦記載為「獨資」，然參以系爭協議書第五條後段規定：「今後所有應付
        款全部由乙方（即被告丙○○）自行負責周轉，及經營權暫由乙方負責，甲
        方（即告訴人乙○○）暫時負責財務管理，但不負責周轉金及應付款不足之
        調度，乙方（即被告丙○○）不得向甲方要求調借周轉金或不足之應付款，
        否則甲方將以監督方式，監督乙方之經營及人事管理，乙方不得藉故推託。
        」；及第九條規定：「若乙方於經營期間周轉發生危機時，甲方即于強行接
        收經營權，乙方決無條件交出。」，足見被告丙○○與告訴人乙○○雖有共
        同出資經營「大統健康俱樂部」之事實，並約定應依一定比例分配盈餘，然
        渠等就營業費用及損失（虧損）部分並未約定應由雙方共同負責，僅規定於
        發生財務危機之際應由告訴人乙○○出面接管「大統健康俱樂部」之經營權
        。綜此，系爭契約之性質自與民法上之合夥或隱名合夥難謂相符，且難以定
        性應明確歸屬於何種契約類型，惟其既經被告丙○○與告訴人乙○○共同簽
        訂，則應認其要屬無名契約之一種，並就投資事業即「大統健康俱樂部」之
        經營權部分，合意委由被告丙○○為之，從而被告丙○○據此負有契約上為
        告訴人乙○○對外經營管理、對內結算分配盈餘之義務，合先敘明。
  （三）按刑法第三百四十二條規定之背信罪，係以「為他人處理事務，意圖為自己
        或第三人不法之利益，或損害本人之利益，而為違背其任務之行為，致生損
        害於本人之財產或其他利益」為其構成要件。所謂「為他人處理事務」，須
        所處理者係屬財產上之事務，且行為人出於為本人之意思而處於他人事務之
        處理狀態中，始足當之。本件被告丙○○雖迭以「大統健康俱樂部」與「名
        門ＳＰＡ健康世界」二者間僅係營業名稱有所變更，且係因「太統企業社」
        無法再行請領發票，方以「明門企業社」名義繼續經營云云置辯。被告丙○○與告訴人乙○○共同經營者係「大統健康俱樂部」，並以「太統企業社」
        名義申請商業登記，作為發票請領、申報稅捐之商業主體，已如前述；且「
        太統企業社」迄今仍未辦理清算或解散之事實，復為被告丙○○與告訴人乙○○所是認；另丁○○並非明門企業社之實際負責人、亦未參與「名門ＳＰ
        Ａ健康世界」之經營管理事宜，僅係將名字借予丙○○與王連聲生二人使用
        一節，亦據證人丁○○於本院審理中證述綦詳，惟據此尚難徒憑原「大統健
        康俱樂部」之營業地址現已改由「名門ＳＰＡ健康世界」之名義對外經營，
        及明門企業社之登記負責人並非丙○○本人等節，即遽為被告丙○○不利之
        認定。然查，茲據證人丁○○於本院審判程序中，經檢察官詰問其是否係「
        名門ＳＰＡ健康俱樂部」之負責人，證人答稱：「因為我將名字借給王連聲
        ，讓王連聲以我的名義，擔任負責人」、「（你的名字是借給被告丙○○或
        是王連聲使用？）他們兩個人都有，因為我跟他們二人都認識。」；另經被
        告丙○○供稱：「證人丁○○是我跟王連聲的朋友，王連聲是我的水電工程
        師，也是我的債權人。證人丁○○的名義借給王連聲，也等於是借給我，因
        為我與王連聲是一起打天下。」、「（於警訊中陳述「名門ＳＰＡ健康俱樂
        部」是與何人經營？）我找王連聲一起經營。」「（投資內容？）原來『大
        統健康俱樂部』的設備及不動產。」「（王連聲投資內容？）投資水電技術
        ，且有領薪水。而且他是我的債權人。」（本院九十三年五月二十七日審判
        程序筆錄第二十頁），並坦認其確以「大統健康俱樂部」的設備與王連聲一
        起投資、與「名門ＳＰＡ健康俱樂部」之股東僅有被告丙○○與王連聲二人
        ，且伊於變更投資「名門ＳＰＡ健康俱樂部」時並未告知告訴人乙○○或徵
        詢其同意各節無訛（本院九十三年五月二十七日審判程序筆錄第二十一頁）
        。綜此以觀，堪認被告丙○○確有提供「大統健康俱樂部」之系爭建物及設
        備，與提供水電專業技術之王連聲，共同投資「名門ＳＰＡ健康俱樂部」事
        業之經營等情屬實。從而被告丙○○既基於系爭投資契約而受託經營「大統
        健康俱樂部」，詎其竟將系爭建物及設備加以擅自挪用，與第三人王連聲另
        行於「大統健康俱樂部」原址共同投資經營「名門ＳＰＡ健康俱樂部」，其
        間亦始終未曾告知告訴人乙○○或徵詢其意見與同意，顯非如被告丙○○所
        辯稱原「大統健康俱樂部」僅係為提供消費者新鮮感，方始更名為「名門Ｓ
        ＰＡ健康世界」繼續經營云云。職是，被告丙○○擅將系爭建物及設備與第
        三人共同投資，已然違反前開協議書所課予其處理事務（經營權管理）之範
        疇，並造成告訴人乙○○財產上之損害甚明，從而被告丙○○所辯各節，核
        屬臨訟卸責之詞，委無足採。本件事證明確，被告丙○○所涉背信犯行，至
        堪認定。
  二、核被告丙○○所為，係犯刑法第三百四十二條第一項背信罪。爰審酌被告丙○○雖因本件投資之契約而與告訴人乙○○迭生爭執，竟不思尋求合法救濟途徑
      ，率爾違反契約義務，逕以系爭建物及設備與他人另行投資經營「名門ＳＰＡ
      健康世界」，致告訴人乙○○遭受財產上之損害，且事後猶矢言否認犯行，難
      見悔意。惟本院念其僅因一時失慮，以致誤觸刑章，並兼衡其犯罪目的、手段
      、品行、智識程度等一切情狀，量處如主文所示之刑，並諭知易科罰金之折算
      標準，以資懲儆。
貳、無罪部分：
  一、公訴意旨略以：告訴人乙○○與被告丙○○、戊○○合作以系爭建物及設備經
      營「大統健康俱樂部」，由告訴人乙○○出面與被告丙○○訂立系爭協議書，
      協議書中訂明前開建物及設備係全部出租予大統健康俱樂部作為營業之用，應
      由被告丙○○依約按月提供二十五萬元，由雙方依甲方（即告訴人乙○○）百
      分之四十五、乙方（即被告丙○○）百分之五十五之比例分配；另「大統健康
      俱樂部」盈餘部分，則應以甲方百分之三十、以分百分之七十之比例、於每年
      六月底及十二月底二次結算後分配之，並由被告丙○○、戊○○全權負責「大
      統健康俱樂部」之經營。惟被告丙○○、戊○○竟基於意圖損害告訴人乙○○
      利益之犯意聯絡，違背其受股東之付託任務，未依系爭契約之約定定期將財務
      報表提供予告訴人乙○○閱覽，並辦理盈餘之結算分配事宜，因認被告丙○○
      、戊○○二人就此部份有犯意聯絡及行為分擔，涉犯刑法第三百四十二條背信
      罪，並請依共同正犯論處云云。
  二、按犯罪事實應依證據認定之，無證據不得推定其犯罪事實。又不能證明被告犯
      罪者，應諭知無罪之判決，刑事訴訟法第一百五十四條第二項、第三百零一條
      第一項分別定有明文。所謂證據，係指足以認定被告確有犯罪行為之積極證據
      而言，該項證據自須適合於被告犯罪事實之認定，始得採為斷罪資料。苟積極
      證據不足為不利於被告事實之認定時，即應為有利於被告之認定，更不必有何
      有利之證據（參見最高法院二十九年上字第三一０五號、三十年上字第八一六
      號判例），又事實之認定，應憑證據，如未能發現相當證據，或證據不足以證
      明，自不能以推測或擬制之方法，以為裁判基礎（參照最高法院四十年臺上字
      第八六號判例），且為刑事訴訟法上證明之資料，無論其為直接證據或間接證
      據，均須達於通常一般之人均不致於有所懷疑，而得確信其為真實之程度，始
      得據為有罪之認定，若其關於被告是否犯罪之證明未能達此程度，而有合理性
      懷疑之存在，致使無從形成有罪之確信，根據「罪證有疑，利於被告」之證據
      法則，即不得遽為不利於被告之認定（最高法院七十六年臺上字第四九八六號
      判例意旨參照）。訊之被告丙○○矢口否認有何此部分共同背信犯行，辯稱系
      爭協議書內容乃告訴人乙○○片面擬定，伊實因迫於無奈而同意簽署；協議書
      第四條係責任盈餘分配之規定，並非租賃關係；且「大統健康俱樂部」迄今始
      終未有盈餘可供股東分配，財務報表亦係存放於公司內，可供告訴人乙○○隨
      時前往閱覽，惟係告訴人乙○○自行放棄閱覽權利等語；被告戊○○則辯以伊
      並非協議書之合夥人，亦未與被告丙○○共同經營「大統健康俱樂部」或「名
      門ＳＰＡ健康俱樂部」，伊只是去幫忙而已等語。經查：
  （一）公訴意旨因認被告戊○○涉有共同背信犯行，無非僅以被告戊○○與被告丙○○二人係夫妻關係，且被告戊○○曾協助被告丙○○處理「大統健康俱樂
        部」之經營相關事宜，並參以告訴人指訴之內容，為其論據。然告訴人之告
        訴，係以使被告受刑事訴追為目的，是其陳述是否與事實相符，仍應調查其
        他證據以資審認（最高法院五十二年台上字第一三００號判例意旨參照）。
        衡諸常情，配偶間本於相互扶持之情誼與義務，當一方從事特定事業之經營
        ，他方於時間、能力許可之狀況下，多不免前往協助處理相關事務，除係基
        於彼此信賴關係遠較第三人足堪信任外，亦得藉此節省人事成本並減少必要
        開支。蓋以企業經營之相關事項繁瑣，舉凡擬定重大決策、業務招攬、人事
        財務管理、金錢收支、設備採購與維護等莫不屬之。本件被告戊○○於偵查
        中固供稱：「（是否與丙○○共同經營大統健康俱樂部？）有，因為我們是
        夫妻。」等語（九十二年度偵字第三一八四號卷第十三頁），惟於偵查中亦
        曾坦認：「（有無參與大統健康俱樂部業務否？）有，從一開始做，大概兩
        年，在櫃臺工作，到新股東進來，我就沒做，因虧錢。」（九十一年度他字
        第三００五號卷第二十二頁）；且被告戊○○於本院審理中復辯稱其實因「
        大統健康俱樂部」收入極少，且與被告丙○○係夫妻，故予以幫忙以期節省
        人事開支等情。另經本院審閱卷附「大統企業社」總分類帳（八十七年度、
      九十年度）及營利事業所得稅結算申報資料（九十年度），此即記載「大統
        健康俱樂部」之經營狀況，就八十七年度部分，經核「大統健康俱樂部」之
        收入項目（如現金、銀行存款、預付費用、暫付款、股東往來、進項稅額等
        科目）部分，減去支出項目（如應付費用、銷項稅額、代收款、直接人工、
        水電瓦斯費、消耗品、業務費用、薪資支出、修繕費、廣告費、保險費、雜
        費等），顯有入不敷出之虧損情形；另「太統企業社」於九十年度之課稅所
        得額核算結果，亦僅有十七萬三千二百九十九元，綜此應堪推認「大統健康
        俱樂部」之經營狀況顯然欠佳。參諸前揭說明，被告戊○○所辯前往幫忙係
        為節省人事開支等語，應屬可採。再觀乎系爭協議書內容所載，簽立協議書
        之當事人分別為被告丙○○與告訴人乙○○，被告戊○○僅係該契約之「見
        證人」，僅在證明契約之成立，要非有何以自己擔任契約之當事人或同負契
        約責任之意，自無受告訴人乙○○之委任而負有處理經營「大統健康俱樂部
        」之義務。且參以被告戊○○前稱其僅係出於節省人事成本開支之目的，始
        協助被告丙○○擔任櫃臺工作，並未參與「大統健康俱樂部」或「名門ＳＰ
        Ａ健康世界」其他經營相關事項，尚難徒憑被告丙○○、戊○○二人係夫妻
        關係之事實，即率爾推認渠等主觀上確有本件背信罪之犯意聯絡。職是，公
        訴人所述犯罪事實及所憑證據，尚難證明被告戊○○涉有共同背信犯行，揆
        諸右揭說明，本院即不得遽為不利於被告之認定，爰依法為被告戊○○無罪
        之諭知。
  （二）公訴人另認被告丙○○未能依據系爭協議書第四條及第八條之規定，按月提
        出二十五萬元，並依約定比例於每年六月底及十二月底辦理結算後、分配「
        大統健康俱樂部」之盈餘；此外，被告丙○○亦未依系爭契約定期提供財務
        報表予告訴人乙○○閱覽，因認被告丙○○此部份亦涉犯背信罪行云云。惟
        查：
      (一)按刑法之背信罪係以「為他人處理事務，意圖為自己或第三人不法之利益，
        或損害本人之利益，而為違背其任務之行為，致生損害於本人之財產或其他
        利益」為其構成要件，所謂「為他人處理事務」，須所處理者係屬財產上之
        事務，且行為人出於為本人之意思而處於他人事務之處理狀態中，始足當之
        ，業如前述。亦即，若為他人處理者非屬財產上事務、或非屬他人事務而係
        自己之事務、或為他人以外之第三人為事務處理、或業經撤銷授權已無為他
        人處理事務之權限者、或根本無涉於為他人處理事務之性質者，縱有致生損
        害於他人之行為，除成立他罪外，均難逕以刑法上背信罪相繩之。申言之，
        行為人就他人事務之處理，由於背信罪之設，乃在於制裁處理他人對外（財
        產交易涉及第三人）財產事務時，因行為人故意違背事務處理之本旨，違反
        其基於內部關係所負有之一定注意義務，致損及本人之財產或利益之行為，
        是其構造必以具「本人、行為人與第三人」之財產交易三面關係為必要，倘
        若欠缺此等要件，而僅係基於雙面（對向）關係所生之糾葛（例如買賣、承
        攬或合建契約等），要係違反一般交易之誠實信用原則，屬於民事上債務不
        履行之責任範疇，而難謂該當於刑法上背信罪之構成要件，首應敘明。
      (二)被告丙○○與告訴人乙○○二人間訂有系爭投資協議書，約定共同經營「大
        統健康俱樂部」一節，迭如前述，被告丙○○雖屢以該協議書內容顯失公平
        云云置辯，然私法上契約係基於締約雙方合意始行成立，當事人基於契約自
  由之原則，契約內容苟非違反法律強制規定、或與公共秩序及善良風俗有悖
        ，當事人間既本諸彼此間之合意而訂立契約，其契約當事人自有依約履行之
        義務，亦即契約之拘束力，此與締約之一方為經濟上強者（企業）事前預定
        以一定契約條款，與經濟上弱勢之一方締結契約，因他方每無磋商變更之餘
        地，為防止契約自由之濫用及維護交易之公平，而依民法第二百四十七條之
        一及消費者保護法規定將因締約內容顯失公平而無效之情形者迥異。是被告
        丙○○既與告訴人乙○○商議後，雙方始行合意簽訂系爭協議書，縱該契約
        內容偶有不利於契約一方之情事，除有契約終止或解除之事由外，被告丙○○仍依法負有履行該契約之義務，未可空言徒以契約內容顯失公平為由，企
        能卸免其履行系爭契約之責任。
      (三)告訴人乙○○雖指陳被告丙○○未能提供財務報表以供審閱云云。然所謂提
        供財務報表予投資股東審閱之方式，僅須受任人將報表置於適當處所、處於
        可供閱覽之狀態者，即認於法無違，非必以親自逐一送請投資股東閱覽為必
        要。本件既經被告丙○○提出「太統企業社」八十七年度及九十年度之總分
    類帳冊與九十年度營利事業所得稅結算申報資料，除據被告丙○○供稱：「
        太統企業社」於八十八、八十九年度之帳冊資料前因水災毀損而不復存在（
        本院九十三年一月十四日準備程序筆錄第三頁）外，足認被告丙○○確有針
        對「大統健康俱樂部」之年度營業狀況編製帳冊及財務報表之事實。另參以
        告訴人乙○○亦自承「（從開始經營起，你看過幾次財務報表？）大概一、
        二次，只是稍微看一下。只是由小姐口頭報告一下，我有向被告戊○○要求
        看財務報表，且被告戊○○也有提供報表給我看。」（九十三年五月二十七
        日審判筆錄）等語，是告訴人乙○○固指稱其欲前往查看財務報表時，被告
        丙○○均拒絕提供予其閱覽，然此節除告訴人乙○○單方面之指訴外，復查
        無其他積極事證以實其說，本院自無從據此逕為被告丙○○不利之認定。
      (四)次應審究者，告訴人乙○○指稱被告丙○○未能依約按月提出二十五萬元、
        且未於契約所定期間結算「大統健康俱樂部」之營業盈餘，而依約定比例予
        以分配各節，業經被告丙○○供認不諱，並核與同案被告戊○○供述之情節
        相符，足徵被告丙○○此部分自白核與事實相符，堪予認定。然揆諸右揭說
        明，被告丙○○此部分之契約義務，固屬為告訴人乙○○處理系爭協議書所
        定事務，惟此等處理事務之內容，乃係基於對內關係，而負有基於一定之注
        意而處理該本人事務之法的任務，並非立基於對向關係，更核與第三人間之
        權利義務無涉，僅為契約當事人間內部責任之踐行與否，而係違反一般交易
        之誠實信用原則，屬於民事上債務不履行之責任範疇，難謂與刑法上背信罪
        之構成要件有悖。職是，被告丙○○縱有公訴人所指違反前述契約義務之舉
        ，因其性質上未符背信罪之構成要件，此外，復無積極確切事證足認被告丙○○涉有其他背信犯行，當屬不能證明被告犯罪。惟公訴意旨所指被告丙○○此部份犯行與前開有罪部份，有連續犯之裁判上一罪之關係，爰不另為無
        罪之諭知，併予敘明。
參、不受理部分：
  一、公訴意旨另以：被告丙○○、戊○○基於意圖損害告訴人甲○○股東利益之犯
      意聯絡，而違背其受股東之付託任務，自經營上開合夥事務後，並未依合夥契
      約之約定定期將財務報表予甲○○結算，且於九十年十月間，未經告訴人甲○○之同意，擅自在「大統健康俱樂部」之上址及以系爭建物及設備自行開設「
      名門ＳＰＡ健康世界」而對外營業，足以生損害於甲○○之股東權益，因認被
      告丙○○、戊○○二人共同涉犯刑法第三百四十二條背信罪嫌云云。
  二、按刑事訴訟法第二百三十二條所謂犯罪之被害人，係指因犯罪行為直接受損害
      之人；又所謂被害人，指因犯罪行為直接受害之人而言，至其他因犯罪間接或
      附帶受害之人，在民事上雖不失有請求賠償損害之權，但既非因犯罪直接受其
      侵害，即不得認為該條之被害人；另於直系血親、配偶或同財共居親屬之間，
      或其他五親等內血親或三親等內姻親之間，犯刑法第三百四十二條背信罪者，
      須告訴乃論，刑法第三百二十四條、第三百四十三條定有明文。又告訴乃論之
      罪，未經告訴，應諭知不受理之判決，又諭知不受理之判決，得不經言詞辯論
      為之，刑事訴訟法第三百零三條第三款、第三百零七條分別定有明文。而所謂
      未經告訴，乃指未經合法告訴，包括不得告訴及告訴不合法之情形在內（司法
      院八十四年四月十三日〈８４〉廳刑一字第一○七二六０號函可資參照）。經
      查：本件系爭協議書乃被告丙○○與告訴人乙○○共同簽訂，當以該二人為契
      約當事人，據此應受系爭協議書所定權利義務之相關規範一節，業為被告朱春
      暉與告訴人乙○○所是認，並有卷附前開契約書一份可證，已迭如前述。準此
      ，告訴人甲○○縱為系爭建物之登記名義人，然其既非系爭協議書之契約當事
      人，亦無委託被告丙○○、戊○○處理財產上事務之情事，要無可能因被告丙○○、戊○○或有違反系爭合夥契約義務而生有財產上損害可言。從而告訴人
      甲○○固於偵查中以本人名義提起告訴，惟綜觀本案相關卷證，尚難推認告訴
      人甲○○有何因被告丙○○、戊○○之行為而生有財產上直接損害之事實。再
      者，告訴人甲○○係告訴人乙○○之子，而被告丙○○與告訴人乙○○間乃同
      胞兄弟、被告丙○○與戊○○二人亦為夫妻關係等情，均經渠等供認屬實，是
      告訴人甲○○與被告丙○○、戊○○間分別係三親等之旁系血親及姻親關係，
      從而本件告訴人甲○○就被告丙○○、戊○○所涉背信犯行，依法應為告訴乃
      論。然告訴人甲○○並非本件之直接被害人，業如前述，是其提起本件告訴，
      即屬無據，而檢察官因之誤為起訴，其告訴顯非適法，爰依上開說明，告訴人
      甲○○所訴被告丙○○、戊○○涉有背信罪嫌部分，既未經合法告訴，除應依
      刑事訴訟法第三百零三條第三款之規定，就被告戊○○被訴背信部分諭知不受
      理之判決外；因被告丙○○被訴此部分事實與右揭有罪部分具有想像競合之裁
      判上一罪關係，爰不另為不受理之判決，附此敘明。
據上論斷，應依刑事訴訟法第二百九十九條第一項前段，第三百零一條第一項、第三
百零三條第三款，刑法第三百四十二條、第三百四十三條、第三百二十四條、第四十
一條第一項前段，罰金罰鍰提高標準條例第一條前段、第二項，判決如主文。
中      華      民      國      九十三      年      六      月  十七    日
                                  臺灣高雄地方法院刑事第十三庭
                                    審判長法  官  李  勝  琛
                                          法  官  曾  吉  雄
                                          法  官  陳  明  呈
右正本證明與原本無異。
如不服本判決，應於判決送達後十日內，向本院提出上訴狀。
                                          書記官  林  明  忠
中    華    民    國      九十三      年      六      月      十七      日
